【裁判字號】    92,訴,2154
【裁判日期】    921006
【裁判案由】    偽造文書
【裁判全文】
臺灣臺中地方法院刑事判決                        九十二年度訴字第二一五四號
    公  訴  人  臺灣臺中地方法院檢察署檢察官
    被      告  甲○○
右列被告因偽造文書案件，經檢察官聲請簡易處刑（九十二年度偵續字第六六號），
經本院臺中簡易庭移由本院改依通常程序審理，復經本院合議庭裁定由受命法官獨任
行簡式審判程序，判決如左：
    主  文
甲○○行使偽造私文書，足以生損害於公眾及他人，處有期徒刑貳月，如易科罰金，
以佰元折算壹日。緩刑貳年。如附表所示之診斷證明書及巴氏量表上之「財團法人
彰化基督教醫院公印診斷書專用（二）」印文共枚、「吳順生18840M0000000」印
文共貳拾枚、「醫師孫茂勝醫療專用章」印文壹枚及「負責醫師黃昭聲診斷書專用
」印文壹枚均沒收。
    事  實
一、甲○○前無不良前科，素行良好，其因其母林陳秋菊有肝炎及血尿等病症，身體
    不適復長年獨居，需人照料，欲申請外籍看護工照護其母，惟經向其母之主治醫
    師探詢後，得知林陳秋菊之病情未達主管機關行政院勞工委員會（以下簡稱勞委
    會）所頒訂「家庭外籍監護工申請資格條件之項目別及申請標準表」所定標準，
    經不詳姓名年籍之成年人於民國（下同）九十一年八月三十日（起訴書誤載為九
    十一年九月間）在財團法人彰化基督教醫院（以下簡稱彰基醫院）之領藥處附近
    ，向其表示可以想辦法開立診斷證明書，惟需新臺幣（下同）一萬元之代價，甲
    ○○竟與該不詳姓名之人基於共同偽造私文書之犯意聯絡，由甲○○先交付一萬
    元之代價予該不詳之人，再由該不詳之人持不詳時地仿造而偽刻印文為「財團法
    人彰化基督教醫院公印診斷書專用（二）」、「負責醫師黃昭聲診斷書專用」、
    「吳順生18840M0000000」、「醫師孫茂勝醫療專用章」之印章，蓋印於如附表
    之「雇主申請聘僱家庭外籍監護工專用診斷證明書」（下稱診斷證明書）及所附
    之巴氏量表上，並偽造「林陳秋菊有肺機能異常、脊髓壓迫損傷、高血壓，且因
    上述疾病，目前行動不便，須長期在家養護，生活起居無法自行料理，仰賴他人
    照顧」之不實內容之上開診斷證明書及內容不實符合申請外籍勞工標準之總分三
    十分之巴氏量表，再於同日交付予甲○○持有，甲○○取得上開偽造之診斷證明
    書及巴氏量表後，即至臺中市○○路○段三七八號五樓之四之立成人才仲介有限
    公司，將附表之診斷證明書及巴氏量表交予該公司不知情之負責人利玫菁，委託
    其代為向勞委會提出申請，利玫菁即持偽造之本件診斷證明書及巴氏量表向勞委
    會申請外籍勞工，而行使之，足生損害於彰基醫院、孫茂勝、吳順生、黃昭聲及
    勞委會對管理外勞申請之正確性。嗣經勞委會受理申請後，認有不實情形，且經
    彰基醫院函覆本件診斷證明書筆跡與該院診治醫師不同，而查獲上情。
二、案經勞委會移送臺灣臺中地方法院檢察署檢察官偵查後聲請簡易處刑，經本院臺
    中簡易庭認不宜以簡易判決處刑，移由本院改依通常程序審理後，再經本院合議
    庭裁定本件由受命法官獨任行簡式審理程序。
    理  由
一、訊據被告甲○○對右揭行使偽造私文書犯行於偵訊及本院均坦承不諱，核與證人
    利玫菁證述情節相符，復有彰基醫院九十一年十月十六日九一彰基病歷字第九一
    一００三八號函文載明：「診斷證明書上之筆跡與診治醫師不同。」等語可佐，
    ，並有附表所示之診斷證明書影本、巴氏量表影本、雇主聘僱外籍勞工申請書影
    本及彰基醫院九十一年十二月二十三日九一彰基病歷字第九一一二０四九號函檢
    附之印文正本在卷可稽；查本件診斷證明書及巴氏量表上如附表所示之印文，應
    均係偽造，亦經本院將附表所示文件之印文與彰基醫院提供之真正印文以肉眼比
    對結果，其中「負責醫師黃昭聲診斷書專用」之「診」、「昭」、「師」字略有
    不同，另「醫師孫茂勝醫療專用章」之「醫師」二字之間隔明顯不符，足見附表
    所示之印文確係偽造而非遭盜用。本件被告自白與事實相符，事證明確，被告右
    揭犯行，堪予認定。
二、核被告甲○○所為，係犯刑法第二百十六條、第二百十條之行使偽造私文書罪。
    被告與不詳姓名之成年人就偽造私文書部分有犯意聯絡及行為分擔，均為共同正
    犯；公訴人雖認被告與不詳姓名之人就行使偽造私文書部分亦為共同正犯云云，
    惟既無證據證明該不詳姓名之人確知被告係於何時地行使本件偽造私文書，尚難
    就行使偽造私文書部分亦論以共同正犯，併此敘明。又被告利用不知情之利玫菁
    代為行使附表所示之偽造私文書，為間接正犯。再被告偽造印文於附表之診斷證
    明書及巴氏量表上，以偽造附表之診斷證明書及巴氏量表，並持之行使，該偽造
    印文為偽造私文書之階段行為，不另論罪，又偽造私文書之低度行為，應為其行
    使偽造私文書之高度行為所吸收，均不另論罪。爰審酌被告前不良前科，素行良
    好，其為使身體不適之獨居母親，能獲得專人照護，一時失慮，致觸刑章，其本
    質係出於孝心，又所犯之行使不實之診斷證明書及巴氏量表以申請外籍監護工，
    有損我國勞工權益，再考其犯後坦承犯行，已知悔悟等一切情狀，從輕量處如主
    文所示之刑，並諭知易科罰金之折算標準。末查被告未曾受有期徒刑以上刑之宣
    告，有臺灣臺中地方法院檢察署刑案資料查註紀錄表及臺灣高等法院被告全國前
    科紀錄表在卷可按，被告坦承犯行，深具悔意，其經此教訓，當知警惕而無再犯
    之虞，本院綜核各情，所宣告之刑，認以暫不執行為適當，併予宣告緩刑二年，
    以啟自新。
三、如附表所示之診斷證明書及巴氏量表上（九十一年度他字第二二一七號卷第十四
    至十六頁係屬影本）之「財團法人彰化基督教醫院公印診斷書專用（二）」印文
    共三枚、「吳順生18840M0000000 」印文共二十三枚、「醫師孫茂勝醫療專用章
    」印文一枚及「負責醫師黃昭聲診斷書專用」印文一枚，均屬偽造之印文，爰依
    刑法第二百十九條之規定宣告沒收；至具上開印文之印章各一枚，雖係偽造，惟
    未扣案，且已有一段時日均未再現，顯已滅失，並無證據證明仍然存在，自不予
    宣告沒收；又本件偽造之診斷證明書及巴氏量表雖係被告行使偽造私文書犯行所
    用之物，惟上開文書既已送交勞委會，已非被告所有之物，自不予宣告沒收。
據上論斷，應依刑事訴訟法第四百五十二條、第二百九十九條第一項前段、第二百七
十三條之一，刑法第二百十六條、第二百十條、第四十一條第一項前段、第二百十九
條、第七十四條第一款，罰金罰鍰提高標準條例第一條前段、第二條，判決如主文。
中      華      民      國    九十二    年      十      月      六      日
                                        臺灣臺中地方法院刑事第十二庭
                                            法  官    黃  家  慧
右正本證明與原本無異。
如不服本判決，應於判決送達後十日內向本院提出上訴狀，上訴於臺灣高等法院臺中
分院( 須附繕本 )。
                                           書記官
中      華      民      國    九十二    年      十      月      六      日
附錄論罪科刑法條
刑法第二百十六條
行使第二百十條至第二百十五條之文書者，依偽造、變造文書或登載不實事項或使登
載不實事項之規定處斷。
刑法第二百十條
偽造、變造私文書，足以生損害於公眾或他人者，處五年以下有期徒刑。
附表內容：
編號  文件名稱                             其上之偽造印文           數量
一  林陳秋菊於九十一年八月三十日至    「財團法人彰化基督教醫院    一枚
    彰基醫院應診之雇主申請聘僱家庭      公印診斷書專用（二）」
    外籍監護工專用診斷證明書          「吳順生18840M0000000」     十枚
                                      「醫師孫茂勝醫療專用章」    一枚
                                      「負責醫師黃昭聲診斷書專用」一枚
二 上開文件後附之巴氏量表             「財團法人彰化基督教醫院    二枚
                                        公印診斷書專用（二）」
                                      「吳順生18840M0000000」     十三枚


司法院資訊處製作；財團法人民間司法改革基金會備份。
